【裁判字號】    96,重智,12
【裁判日期】    970403
【裁判案由】    侵權行為損害賠償
【裁判全文】
臺灣板橋地方法院民事判決              96年度重智字第12號
原      告  美商微軟公司（Microsoft Corp.）
法定代理人  甲○○○○○ ○○.
訴訟代理人  張嘉真律師
複代 理 人  陳鵬光律師
            陳誌泓律師
訴訟代理人  經雯貴律師
被      告  科采電腦科技有限公司
兼法定代理人  乙○○
上  一  人
訴訟代理人  丁○○○
共      同
訴訟代理人  丙○○
上列當事人間請求侵權行為損害賠償事件，經本院刑事庭裁定移
送前來（95年度重附民字第39號），本院於民國97年3 月13日言
詞辯論終結，判決如下：
    主  文
被告應連帶給付原告新臺幣貳佰捌拾萬元及自民國九十五年七月
二十一日起至清償日止，按週年利率百分之五計算之利息。
被告應連帶負擔費用，將本院九十五年度訴字第七ＯＯ號、第一
六一八號刑事確定判決主文及事實欄，暨本件民事判決主文欄，
以長二十五公分、寬十九公分篇幅，登載於經濟日報第一版下半
頁壹日。
原告其餘之訴駁回。
訴訟費用由被告連帶負擔十分之二，餘由原告負擔。
本判決第一項於原告以新臺幣玖拾參萬元供擔保後得假執行；但
被告如以新台幣貳佰捌拾萬元為原告預供擔保後得免為假執行。
原告其餘假執行之聲請駁回。
    事  實 及 理  由
甲、程序方面：
一、原告起訴聲明第一項請求金額原為新台幣（以下同）2,600
    萬元及遲延利息，嗣變更為1,400 萬元及遲延利息，核其並
    未變更訴訟標的，僅係減縮應受判決事項之聲明，依民事訴
    訟法第255 條第1 項第3 款規定尚屬無礙，應予准許。
二、查被告科采電腦科技有限公司（下稱科采公司）雖已於96年
    4 月17日申請為解散登記，並選任被告乙○○為清算人，有
    本院依職權查詢之經濟部函及股東同意書影本各1 件為憑，
    惟解散之公司於清算範圍內視為尚未解散，公司法第25條定
    有明文，本件被告科采公司是否應負連帶賠償責任乃為其清
    算範圍內事務，依法應視為尚未解散，被告科采公司自有當
    事人能力。被告乙○○即清算人依公司法第113 條準用第84
    條第2 項規定自有代表被告科采公司為訴訟上一切行為之權
    而為其法定代理人，先予敘明。
乙、實體方面：
一、原告起訴主張被告乙○○係被告科采公司之負責人，明知原
    告享有如附表一、二所示14種電腦軟體程式（其中附表一、
    二之編號一Window XP 係同一種電腦軟體程式）係原告享有
    著作權之著作，竟未經原告之同意或授權，先後於民國94年
    3 月間及94年9 月間某日，在台北縣板橋市○○路○ 段29號
    店址，受訴外人戊○○之委託組裝電腦時，將如附表一、二
    所示電腦軟軟體程式，非法重製於戊○○所購買之電腦硬碟
    內，並交付予戊○○，而侵害原告之著作財產權，被告上開
    違反著作權法行為並經本院刑事庭以95年度訴字第700 號、
    第1618號判決有罪確定在案。被告故意侵害原告著作權情節
    重大，請求按每種電腦軟體程式賠償100 萬元，應爰依著作
    權第88條第3 項、第89條，民法第28條規定聲明：被告應連
    帶給付原告1,400 萬元及起訴狀繕本送達被告翌日起至清償
    日止，按週年利率百分之五計算之利息。被告應連帶負擔費
    用，將本院95年度訴字第700 號、第1618號刑事確定判決主
    文及事實欄，暨本案民事最後事實審判決主文欄，以長25公
    分、寬19公分篇幅，登載於經濟日報第一版下半頁1 日。並
    願供擔保就聲明第1 項請准宣告假執行。
二、被告則以：伊固有重製如附表所示之電腦軟體程式於訴外人
    戊○○所購買之電腦上，但訴外人戊○○係原告所委派之調
    查員，誆稱係窮學生，沒錢購買正版軟體，並提供盜版軟體
    光碟片要求被告代為灌製，伊因一時同情且訴外人戊○○所
    提供之盜版光碟不能使用，才以被告公司原有之正版軟體代
    為重製，伊係遭原告所委派之調查員陷害教唆等語，並聲明
    請求駁回原告之訴及假執行之聲請，如受不利判決願供擔保
    請准宣告免為假執行。
三、查被告乙○○係被告科采公司負責人，其執行該公司業務而
    於訴外人戊○○購買電腦時，先後重製如附表所示之電腦軟
    體程式於訴外人戊○○所購買之電腦硬碟內之事實，已據被
    告所不爭，並經本院依職權調取本院95年度訴字第700 號、
    第1618號刑事卷宗（含94年偵字第16811 號卷）核閱屬實，
    被告亦因違反著作權法經該案判決有罪確定在案，足認真實
    。被告雖抗辯訴外人戊○○係原告委派之調查員，伊係受其
    要求始重製附表所示電腦軟體於出售電腦云云，惟查證人戊
    ○○固到庭結證稱伊係受原告委託之調查員，但已證稱伊購
    買時僅提出電腦需求並未論及軟體，並否認購買時有提供盜
    版軟體光碟要求被告重製於所購買電腦上之情形（見本院97
    年1 月31日言詞辯論筆錄），而訴外人戊○○所購買之電腦
    上軟體既均係自被告原有正版軟體所重製而來，被告復自稱
    該盜版軟體光碟因不能使用已交還戊○○云云，已不能提出
    所指盜版軟體光碟存在證明，所辯已難採信。被告雖又抗辯
    訴外人戊○○購買時曾有錄音，請求原告提出錄音帶等情，
    此固為原告所不爭，但原告已辯稱該錄音帶係調查員進行調
    查工作時錄音，伊聽過後並無異狀即未保存，現已遺失等情
    而未行提出，而本件被告請求命原告提出之錄音帶既係紀錄
    訴外人戊○○當時交易情形錄音，惟訴外人戊○○既已具結
    擔保其證言之真實，並否認有何提供盜版軟體光碟等情，本
    院自無從徒以原告未行提出錄音帶即得認被告所辯係訴外人
    戊○○提供盜版軟體光碟要求灌製等情為真，且本件被告又
    係以自己原有正版軟體重製於戊○○所購電腦上，是被告辯
    稱伊係遭原告陷害教唆始行重製云云，自不足信。
四、查原告就其享有之電腦程式著作權，已據其於上開刑事案件
    提出美國著作權登記證明資料為證（見同上偵查卷第31頁以
    下），按我國著作權法第4 條規定「外國人之著作合於左列
    情形之一者，得依本法享有著作權。但條約或協定另有約定
    ，經立法院議決通過者，從其約定：一、於中華民國管轄區
    域內首次發行，或於中華民國管轄區域外首次發行後30日內
    在中華民國管轄區域內發行者。但以該外國人之本國，對中
    華民國人之著作，在相同之情形下，亦予保護且經查證屬實
    者為限。二、依條約、協定或其本國法令、慣例，中華民國
    人之著作得在該國享有著作權者。」，而我國與美國間定有
    「北美事務協調委員會與美國在臺協會著作權保護協定」，
    美國人之著作得依前述條文第2 款之規定，受我國著作權法
    之保護，故原告之電腦程式著作，亦受我國著作權法保護，
    是被告未經原告授權或同意，擅自重製原告享有著作權之電
    腦程式，灌錄於所販賣之電腦硬碟內，自屬故意侵害原告之
    著作財產權。
五、按「因故意或過失不法侵害他人之著作財產權或製版權者，
    負損害賠償責任」、「前項損害賠償，被害人得依左列規定
    擇一請求：一、依民法第216 條之規定請求。但被害人不能
    證明其損害時，得以其行使權利依通常情形可得預期之利益
    ，減除被侵害後行使同一權利所得利益之差額，為其所受損
    害。二、請求侵害人因侵害行為所得之利益。但侵害人不能
    證明其成本或必要費用時，以其侵害行為所得之全部收入，
    為其所得利益」、「依前項規定，如被害人不易證明其實際
    損害額，得請求法院依侵害情節，在新臺幣1 萬元以上100
    萬元以下酌定賠償額。如損害行為屬故意且情節重大者，賠
    償額得增至新臺幣500 萬元」，著作權法第88條定有明文。
    又法人對於其董事或其他有代表權之人因執行職務所加於他
    人之損害，與該行為人連帶負賠償之責任。公司負責人對於
    公司業務之執行，如有違反法令致他人受有損害時，對他人
    應與公司負連帶賠償之責。民法第28條、公司法第23條第2
    項均著有規定。查被告乙○○係被告科采公司之負責人，以
    經營電腦銷售維修為業，對於前開電腦軟體程式係被上訴人
    享有著作權之著作，自應知之甚稔，竟於執行被告科采公司
    銷售電腦業務時，未經原告同意或授權而予非法拷貝重製予
    顧客戊○○所購電腦硬碟內，被告二人間依法自應負連帶賠
    償責任。又因相互拷貝軟體幾分鐘內即可完成，具有不特定
    之流通性，原告所受損害顯難以估計，自屬不易證明其實際
    損害額，是原告請求本院依著作權法第88條第3 項規定酌定
    其賠償額自屬有據。本院審酌被告係故意非法重製、重製之
    數量、時間、行為樣態及其資力等侵害情節，認原告就每一
    種著作可請求賠償之金額為20萬元，合計14種電腦程式，是
    被告應連帶賠償原告280 萬元。至原告主張被告為警查獲時
    並扣得有被告重製之原告享有著作權之電腦程式光碟35片，
    因認被告侵害情節重大云云，惟查被告為警扣得之35片光碟
    ，被告已辯稱係為經營電腦公司營業所需之備份使用等情，
    而本院審酌依警查獲之搜索扣押物記錄表所示（見同前偵查
    卷第65頁以下）該35片光碟均係各項不同電腦程式且均各僅
    有1 片，則被告辯稱係供其公司電腦備份之用應屬可信，而
    原告又未能證明上開35片光碟係原告如何非法重製而來，是
    被告辯稱係供備份為供其個人合理使用範圍內而屬合法，應
    堪採信，自難以查獲該35片光碟即認被告侵害情節重大，是
    原告請求按每一種著作100 萬元計算賠償額尚屬過高，超過
    部分自不能准許。
六、次按「被害人得請求由侵害人負擔費用，將判決書內容全部
    或一部登載新聞紙、雜誌」，著作權法第89條定有明文。查
    被告侵害原告著作財產權之事實，已經本院刑事庭判刑確定
    ，已如前述，是原告請求命上訴人應連帶負擔費用，將本院
    95年度訴字第700號、第1618號刑事確定判決主文及事實欄
    ，暨本件民事判決主文欄，以長25公分、寬19公分篇幅，登
    載於經濟日報第1 版下半頁1 日，核無不合，應予准許。至
    原告原聲明係將本案最後事實審判決主文欄加以登載，惟本
    件第一審判決後兩造是否上訴尚屬未定，且第二審最後事實
    審法院判決主文如為「上訴駁回」，則登載該判決主文欄內
    容將無從彰顯其賠償准許範圍，自應以原告現在勝訴部分之
    本件民事判決主文欄為登載始為適當，併予敘明。
七、綜上所述，原告本於著作權法第88條第3 項、第89條，民法
    第28條規定主張被告非法重製其電腦著作程式而侵害其著作
    財產權，請求被告應連帶賠償原告280 萬元及自起訴狀繕本
    送達被告之翌日即95年7 月21日起至清償日止按法定週年利
    率百分之5 計算之利息；及被告應連帶負擔費用應將本院95
    年度訴字第700 號、第1618號刑事確定判決主文及事實欄，
    暨本件民事判決主文欄，以長25公分、寬19公分篇幅，登載
    於經濟日報第1 版下半頁1 日，為有理由，應予准許。原告
    逾此部分請求為無理由，應予駁回。
八、本件判決事證基礎已臻明確，兩造其餘攻擊防禦方法及證據
    經予審酌，核與判決結果不生影響，爰不再逐一論述，併此
    敘明。
九、兩造均陳明願供擔保請准宣告假執行或免為假執行，於主文
    第1 項原告勝訴部分核無不合，爰分別酌定相當之擔保金准
    許之。至原告其餘假執行之聲請則因敗訴而失所依附應併予
    駁回。
十、據上論結：本件原告之訴為一部有理由，一部無理由，依民
    事訴訟法第79條、第85條第2 項、第390 條第2 項、第392
    條第2 項判決如主文。
中    華    民    國    97    年    4     月    3     日
                  民事第三庭    法  官  朱耀平
以上正本係照原本作成
如對本判決上訴，須於判決送達後20日內向本院提出上訴狀
中    華    民    國    97    年    4     月    7     日
                                書記官  陳淑芳
附表一：９４年３月２２日購買之電腦內軟體程式
┌──┬───────────┬────────────┬───────┐
│編號│軟    體    名    稱  │產    品    Ｉ    Ｄ    │備          註│
├──┼───────────┼────────────┼───────┤
│一  │Windows Xp            │00000-000-0000000-00000 │              │
├──┼───────────┼────────────┼───────┤
│二  │Word 2003             │00000-000-0000000-00000 │含於Office2003│
│    │                      │                        │內            │
├──┼───────────┼────────────┼───────┤
│三  │Outlook 2003          │00000-000-0000000-00000 │含於Office2003│
│    │                      │                        │內            │
├──┼───────────┼────────────┼───────┤
│四  │Infopath 2003         │00000-000-0000000-00000 │含於Office2003│
│    │                      │                        │內            │
├──┼───────────┼────────────┼───────┤
│五  │Excel  2003           │00000-000-0000000-00000 │含於Office2003│
│    │                      │                        │內            │
├──┼───────────┼────────────┼───────┤
│六  │Access 2003           │00000-000-0000000-00000 │含於Office2003│
│    │                      │                        │內            │
├──┼───────────┼────────────┼───────┤
│七  │Publisher 2003        │00000-000-0000000-00000 │含於Office2003│
│    │                      │                        │內            │
├──┼───────────┼────────────┼───────┤
│八  │Power Point 2003      │00000-000-0000000-00000 │含於Office2003│
│    │                      │                        │內            │
└──┴───────────┴────────────┴───────┘
附表二：９４年９月１０日購買之電腦內軟體程式
┌──┬───────────┬────────────┬───────┐
│編號│軟    體    名    稱  │產    品    Ｉ    Ｄ    │備          註│
├──┼───────────┼────────────┼───────┤
│一  │Windows Xp            │00000-000-0000000-00000 │              │
├──┼───────────┼────────────┼───────┤
│二  │Access 2002           │00000-000-0000000-00000 │含於Office2002│
│    │                      │                        │內            │
│三  │Excel  2002           │00000-000-0000000-00000 │含於Office2002│
│    │                      │                        │內            │
├──┼───────────┼────────────┼───────┤
│四  │FrontPage 2002        │00000-000-0000000-00000 │含於Office2002│
│    │                      │                        │內            │
├──┼───────────┼────────────┼───────┤
│五  │Outlook 2002          │00000-000-0000000-00000 │含於Office2002│
│    │                      │                        │內            │
├──┼───────────┼────────────┼───────┤
│六  │PowerPoint 2002       │00000-000-0000000-00000 │含於Office2002│
│    │                      │                        │內            │
├──┼───────────┼────────────┼───────┤
│七  │Word   2002           │00000-000-0000000-00000 │含於Office2002│
│    │                      │                        │內            │
└──┴───────────┴────────────┴───────┘


司法院資訊處製作；財團法人民間司法改革基金會備份。
